【裁判字號】    98,訴,3419
【裁判日期】    981027
【裁判案由】    毒品危害防制條例
【裁判全文】
臺灣板橋地方法院刑事判決              98年度訴字第3419號
公  訴  人  臺灣板橋地方法院檢察署檢察官
被      告  甲○○
                    (另案於臺灣臺北監獄臺北分監執行)
上列被告因違反毒品危害防制條例案件，經檢察官提起公訴（98
年度毒偵字第5676號) ，被告於本院準備程序中就被訴事實為有
罪之陳述，經本院合議庭裁定由受命法官獨任進行簡式審判程序
，判決如下：
    主  文
甲○○施用第一級毒品，累犯，處有期徒刑捌月。又施用第二級
毒品，累犯，處有期徒刑肆月。應執行有期徒刑拾月。
    事  實
一、甲○○前於民國89年間，因施用毒品犯行，經本院以89年度
    毒聲字第7026號裁定送勒戒處所觀察勒戒，認有繼續施用毒
    品之傾向，復經本院以89年度毒聲字第7268號裁定令入戒治
    處所強制戒治，於90年6 月12日停止戒治出所，所餘期間付
    保護管束，於90年12月27日保護管束期滿而執行完畢，並經
    臺灣板橋地方法院檢察署檢察官以91年度戒毒偵字第56號為
    不起訴處分確定。其又於上開強制戒治執行完畢後5 年內之
    95 年 間，施用毒品多次，先後經本院以95年度簡字第5154
    號、臺灣臺北地方法院以95年度簡字第2286號、95年度簡字
    第4116號判決分別判處有期徒刑6 月、6 月、3 月確定；又
    於96年間施用毒品，先後經臺灣士林地方法院96年度易字第
    2284號判處有期徒刑6 月( 於97年5 月26日易科罰金執行完
    畢，於本案構成累犯) ，及經本院以97年度易字第503 號判
    處有期徒刑6 月確定；再於97年間多次施用毒品，經本院以
    97年度易字第1104號、97年度簡字第3425號、97年度簡字第
    3586號、97年度易字第2540號、97年度易字第2789號、97
    年度訴字第4219號分別判處有期徒刑6 月、2 月、6 月、6
    月、6 月、10月確定。甲○○另於95年間，因違反槍砲彈藥
    刀械管制條例案件，經本院以95年度訴字第2648號判決判處
    有期徒刑6 月確定，經與前開本院97年度易字第503 號、97
    年度易字第1104號、97年度簡字第3425號、97年度簡字第
    3586號決判所判處有期徒刑6 月、6 月、2 月、6 月之罪刑
    接續執行，於97年9 月12日因徒刑易科罰金執行完畢（於本
    案構成累犯）。
二、詎甲○○仍不知悔改，復基於施用第一、二級毒品之犯意，
    分別於98年6 月24日19、20時許，在其位於臺北縣永和市○
    ○路46號之住處內，以將海洛因摻入煙裡，及將甲基安非他
    命置於玻璃球中燒烤之方式，施用第一級毒品海洛因及第二
    級毒品甲基安非他命各乙次。嗣於98年6 月25日10時30 分
    許，因另案於臺北縣土城市○○路5 號為警緝獲，經自願接
    受採尿送驗，而查悉上情。
三、案經臺北縣政府警察局中和第一分局報告臺灣板橋地方法院
    檢察署檢察官偵查後提起公訴。
    理  由
一、程序方面：按除被告所犯為死刑、無期徒刑、最輕本刑為3
    年以上有期徒刑之罪或高等法院管轄第一審案件者外，於第
    一次審判期日前之準備程序進行中，被告先就被訴事實為有
    罪之陳述時，審判長得告知被告簡式審判程序之旨，並聽取
    當事人、代理人、辯護人及輔佐人之意見後，裁定進行簡式
    審判程序，刑事訴訟法第273 條之1 第1 項定有明文。經核
    ，本件被告甲○○所犯係死刑、無期徒刑、最輕本刑為3 年
    以上有期徒刑以外之罪，其於準備程序中就被訴事實為有罪
    之陳述，經法官告知簡式審判程序之旨，並聽取公訴人、被
    告之意見後，本院爰依首揭規定，合議裁定由受命法官獨任
    進行簡式審判程序，合先敘明。
二、經查，上揭犯罪事實，業據被告於本院準備程序及審理時坦
    承不諱，而被告於98年6 月24日為警所採尿液送臺灣檢驗科
    技股份有限公司檢驗結果，發現確有嗎啡、甲基安非他命陽
    性反應，並有臺灣檢驗科技股份有限公司98年7 月22日濫用
    藥物檢驗報告、臺北縣政府警察局中和第一分局毒品案犯罪
    嫌疑人姓名及代碼對照表1 紙在卷可憑。次查，該檢驗中心
    係先以酵素免疫分析法（ＥＩＡ）篩驗，其尿液中海洛因代
    謝物嗎啡、甲基安非他命濃度超出檢測範圍，再以氣相層析
    質譜儀分析法（ＧＣ／ＭＳ）確認；其檢驗方法係以「氣相
    層析儀」先將物質氣化後，再經分析管分離，由於各種物質
    之沸點及對管柱之吸附力不同，在經過檢測器（Detect or
    ）測定後，表現出不同之滯留時間（Retens ion time ），
    以滯留時間來判斷係何種物質；再利用「質譜儀」為檢測器
    ，將物質撞擊成碎片，記錄其質譜圖。因每個化合物之鍵結
    能力不同，故不同之物質會有其特定之質譜圖，因此在物質
    之判斷上有如指紋之鑑定，在理論上，扣除人為因素，其精
    確度已接近百分之百。查海洛因係由嗎啡經化學合成之半人
    工合成品，其毒性倍於嗎啡，其施打或吸食後經人體代謝作
    用而分解成毒性較低之嗎啡，而於尿液中被檢測出，故吸食
    或施打海洛因或嗎啡在尿液中均以嗎啡形態被檢測出。而海
    洛因經注射或吸入人體後，約百分之八十於24小時內自尿中
    排出，一般而言，尿液中能否驗出嗎啡陽性反應與其投與量
    、投與途徑、採尿時間、個人體質及檢測方法之靈敏度有關
    ，國外曾有文獻報導注射6 毫克之海洛因鹽酸鹽，其代謝物
    嗎啡之平均可檢出時限約為26小時，業經行政院衛生署藥物
    食品檢驗局於81年9 月8 日以藥檢壹字第8114 885號函述綦
    詳。另甲基安非他命經口服投與後約百分之七十於24小時內
    自尿中排出，約百分之九十於96 小 時內自尿中排出，由於
    甲基安非他命成分之檢出與其投與方式、投與量、個人體質
    、採尿時間與檢測儀器之精密度等諸多因素有關，因此僅憑
    尿液中呈甲基安非他命陽性反應，並無法確實推算吸食時間
    距採集時間之長短，惟依上述資料推斷，最長可能不會超過
    4 日（96小時），亦經該局81年2 月8 日（81）藥檢一字第
    001156號函示綦詳。被告上開所採尿液送驗結果既呈鴉片類
    （嗎啡）及甲基安非他命陽性反應，且該結果係採用氣相層
    析質譜儀法進行確認，已足排除被告因服用藥物導致呈毒品
    偽陽性反應之可能，顯見被告於98年6 月25日經警採尿回溯
    前26小時、96小時內某時（不含為警查獲至採尿期間），確
    曾有施用第一級毒品海洛因及第二級毒品甲基安非他命之行
    為，因認被告之自白與事實相符，堪予採信。本件罪證明確
    ，被告犯行洵堪認定，應予依法論科。
三、按施用第一、二級毒品為犯罪行為，毒品危害防制條例第10
    條定有處罰明文。故施用第一、二級毒品者，依前揭規定本
    應科以刑罰。惟基於刑事政策，對合於一定條件之施用者，
    則依同條例第20條、第23條之規定，施以觀察、勒戒及強制
    戒治之保安處分。又毒品危害防制條例於92年7 月9 日修正
    公布，自93年1 月9 日施行，其中第20條、第23條將施用毒
    品之刑事處遇程序，區分為「初犯」及「五年內再犯」、「
    五年後再犯」。依其立法理由之說明：「初犯」，經觀察、
    勒戒或強制戒治後，應為不起訴處分或不付審理之裁定；經
    觀察、勒戒或強制戒治執行完畢釋放後，「五年內再犯」者
    ，因其再犯率甚高，原實施之觀察、勒戒及強制戒治既已無
    法收其實效，爰依法追訴或裁定交付審理。至於經觀察、勒
    戒或強制戒治執行完畢釋放後，「五年後再犯」者，前所實
    施之觀察、勒戒或強制戒治已足以遮斷其施用毒品之毒癮，
    為期自新及協助其斷除毒癮，仍適用「初犯」規定，先經觀
    察、勒戒或強制戒治之程序。從而依修正後之規定，僅限於
    「初犯」及「五年後再犯」二種情形，始應先經觀察、勒戒
    或強制戒治程序。倘被告於五年內已再犯，經依法再為「保
    安處分」或「追訴處罰」者，縱其第三次（或第三次以上）
    再度施用毒品之時間，在初犯經觀察、勒戒或強制戒治執行
    完畢釋放五年以後，已不合於「五年後再犯」之規定，且因
    已於「五年內再犯」，顯見其再犯率甚高，原實施觀察、勒
    戒或強制戒治，已無法收其實效，即應依該條例第十條處罰
    （最高法院97年度第5 次刑事庭會議決議、98年度台非字第
    12號、第56號判決意旨參照）。查被告前於民國89年間，因
    施用毒品犯行，經本院以89年度毒聲字第7026號裁定送勒戒
    處所觀察勒戒，認有繼續施用毒品之傾向，復經本院以89年
    度毒聲字第7268號裁定令入戒治處所強制戒治，於90年6 月
    12 日 停止戒治出所，所餘期間付保護管束，於90年12月27
    日保護管束期滿而執行完畢，並經臺灣板橋地方法院檢察署
    檢察官以91年度戒毒偵字第56號為不起訴處分確定。其又於
    上開強制戒治執行完畢後5 年內，施用毒品多次，而經本院
    、臺灣臺北地方法院、臺灣士林地方法院分別判處如犯罪事
    實欄所載之罪刑，有臺灣高等法院被告前案紀錄表附卷可憑
    ，而被告既已於5 年內再犯施用毒品，顯見其再犯率甚高，
    原實施觀察、勒戒或強制戒治，已無法收其實效，揆諸前揭
    說明，仍應直接依該條例第10條處罰。綜上所述，本件罪證
    明確，被告犯行洵堪認定，應予依法論科。
四、按海洛因及甲基安非他命分別係毒品危害防制條例第2 條第
    2 項第1 款、第2 款所規定之第一級毒品及第二級毒品，故
    核被告所為，係犯該條例第10條第1 項之施用第一級毒品罪
    及同條第2 項之施用第二級毒品罪，其施用前持有海洛因、
    甲基安非他命之低度行為，應為施用之高度行為所吸收，不
    另論罪。被告所犯上開二罪，犯意有別，行為互殊，應予分
    論併罰。又被告前有如犯罪事實欄所載之論罪科刑執行情形
    ，有臺灣高等法院被告前案紀錄表附卷可憑，其於受徒刑執
    行完畢後5 年內，故意再犯本件有期徒刑以上之罪，為累犯
    ，均應依刑法第47條第1 項加重其刑。爰審酌被告前經觀察
    勒戒及強制戒治仍未能戒斷其施用毒品之惡習，惟其犯後坦
    承其過，態度良好，核施用毒品屬於自殘行為，犯罪手段尚
    屬輕微，及其犯罪動機、目的、生活狀況、智識程度、所生
    危害等一切情狀，分別量處如主文所示之刑，及定其應執行
    刑，以資懲儆。
據上論斷，應依刑事訴訟法第273 條之1 第1 項、第299 條第1
項前段，毒品危害防制條例第10條第1 項、第2 項，刑法第11條
前段、第47條第1 項、第51條第5 款，判決如主文。
本案經檢察官黃致中到庭執行職務。
中    華    民    國    98    年    10    月    27    日
                  刑事第十四庭  法  官  陳昭筠
以上正本證明與原本無異。
如不服本判決應於送達後10日內向本院提出上訴狀。
                                書記官  黃文儀
中    華    民    國    98    年    10    月    27    日
附錄本案論罪科刑法條全文
毒品危害防制條例第10條
施用第一級毒品者，處 6 月以上 5 年以下有期徒刑。
施用第二級毒品者，處 3 年以下有期徒刑。


司法院資訊處製作；財團法人民間司法改革基金會備份。
